【裁判字號】    95,竹小,181
【裁判日期】    950519
【裁判案由】    損害賠償
【裁判全文】
臺灣新竹地方法院民事小額判決         95年度竹小字第181號
原      告  乙○○
被      告  甲○○
上列當事人間請求損害賠償事件，本院於民國95年4月25日辯論
終結，判決如下：
    主      文
被告應給付原告新臺幣柒仟陸佰壹拾伍元。
原告其餘之訴駁回。
訴訟費用新臺幣壹仟元由被告負擔新臺幣佰貳拾元，餘由原告
負擔。
本判決第一項得假執行。
    事實及理由
甲、程序方面
    本件被告經合法通知，未於言詞辯論期日到場，核無民事訴
    訟法第三百八十六條各款所列情形，爰依原告聲請，由其一
    造辯論而為判決。
乙、實體方面
一、原告主張：緣呂文章（已與原告於民國95年4月25日以本院
    95年度竹小調字第151號成立訴訟上調解）於95年1月11日晚
    間11時30分許，行經苗栗縣頭份鎮○○路與仁愛路口，見原
    告所有之車牌號碼JZ-8245號廂型自用小客貨車（以下簡稱
    系爭車輛）停放於該處，基於意圖為自己不法所有之犯意，
    即趁無人看守之際，持自備鑰匙開啟系爭車輛電門後，旋駕
    車至新竹市○○○街63號附近停放，並為躲避警方之追查，
    於同年月17日向友人借得車牌而改懸掛於系爭車輛，嗣呂文
    章於同日將系爭車輛交予被告使用，被告明知系爭車輛係來
    路不明之贓車，惟仍予以收受，並駕駛系爭車輛行駛於公路
    ，然同日晚間10時許，被告駕駛系爭車輛行經新竹市○○路
    與西濱公路口時，因車輛拋錨而無法再行駛，遂下車步行，
    始為警方發覺有異，當場查獲系爭車輛。被告及呂文章所涉
    之竊盜等犯行，經本院刑事竹東簡易庭以95年度竹東簡字第
    17 號刑事簡易判決判處呂文章竊盜，處有期徒刑3月，被告
    收受贓物，累犯，處有期徒刑3月，如易科罰金均以300元折
    算一日確定在案。惟原告領回系爭車輛後，發現系爭車輛經
    呂文章及被告無權使用後竟多處毀損，其中引擎燒毀、大燈
    壞損、水箱破洞，雨刷、煞車及其他零件亦遭損壞，系爭車
    輛經交予全盛汽車材料行、新翔企業社、永興企業社估價修
    理，原告所支出之修復費用共計新臺幣（下同）47,880元（
    零件：全盛汽車材料行1,800元、新翔企業社3,280元、永興
    企業社31,200元，工資：新翔企業社1,300元、永興企業社
    10, 300元），是呂文章竊盜、被告收受贓物並使用系爭車
    輛，造成系爭車輛多處毀損，使原告受有支出系爭車輛修理
    費用共47,880元之損害，為此爰依損害賠償之法律關係，請
    求被告甲○○部分，負擔而給付原告23,940元（即四七八八
    ０元除以二），並負擔訴訟費用等語。
二、被告未於言詞辯論期日到場，亦未提出準備書狀作何聲明或
    陳述。
三、得心證之理由：
（一）原告主張之上開事實，業經提出行車執照影本、估價單及
      免用統一發票收據正本、臺灣新竹地方法院檢察署95年度
      速偵字第167、179號檢察官聲請簡易判決處刑書影本各一
      份為證，且經本院依職權調取本院刑事庭95年度竹東簡字
      第17號竊盜等刑事簡易第一審卷宗、臺灣新竹地方法院檢
      察署95年度速偵字第167、179號偵查卷宗在卷可憑。經核
      ，被告明知系爭車輛為呂文章所竊得之贓物，仍予收受供
      己使用，復駕駛系爭車輛致拋錨於路邊，準此，可認被告
      就系爭車輛之受損，確有過失甚明，其間並有相當因果關
      係。而被告經合法通知，迄未到場爭執，亦未提出任何事
      證以供本院審酌，自堪信原告上開之主張為真實。從而，
      原告主張依民法第一百八十四條第一項之規定，被告應就
      系爭車輛之受損負損害賠償責任乙節，自屬有據。
（二）按不法毀損他人之物者，應向被害人賠償其物因毀損所減
      少之價額，民法第一百九十六條定有明文。復按物被毀損
      時，被害人除得依民法第一百九十六條請求賠償外，並不
      排除民法第二百十三條至第二百十五條之適用，依民法第
      一百九十六條請求賠償物被毀損所減少之價額，得以修復
      費用為估定之標準，但以必要者為限（例如︰修理材料以
      新品換舊品，應予折舊），亦有最高法院77年度第9次民
      事庭會議之決議、同院60年度臺上字第1505號判決及73年
      度臺上字第1574號等判決可資參照。查，原告主張其所有
      之系爭車輛因被告及呂文章之無權使用，而支出之修復費
      用總計為47,880元，其中零件費用共為36,280元（全盛汽
      車材料行1,800元＋新翔企業社3,280元＋永興企業社31,2
      00元＝36,280元），工資則共為11,600元（新翔企業社1,
      300元＋永興企業社10,300元＝11,600元），已如前述。
      而就有關工資合計11,600元，因無折舊之問題，且該部分
      之支出係屬修復車子所必要，是原告其此部分之請求應全
      部准許。至於修車零件費用36,280元部分，因係以新零件
      更換舊零件之零件折舊部分非屬必要費用，應予扣除，依
      行政院所頒定之「固定資產耐用年數表」及「固定資產折
      舊率表」之規定，自用小客貨車之耐用年數為5年，依定
      率遞減法每年折舊千分之369，系爭車輛為85年6月13日領
      照使用，有原告提出之行車執照影本一件在卷可按，至系
      爭車輛拋錨於路邊時（95年1月17日）已有9年7月又4日之
      使用期間，又營利事業所得稅結算申報查核準則第九十五
      條第八項規定「依固定資產提列折舊採用定率遞減法者，
      以一年為計算單位，其使用期間未滿一年者，按實際使用
      之月數相當於全年之比例計算之，不滿一月者，以月計」
      ，是系爭車輛至本件事故發生時，其之使用期間應以9年8
      月計算，故依前揭方式計算，上開零件之折舊額為32,650
      元【其計算方式為︰第一年折舊應為36,280×0.369＝13,
      387元，第二年折舊應為（36,280-13,387）×0.369＝8,
      448元，第三年折舊額應為（36,280-13,387-8,448）×0.
      369 =5,330元，第四年折舊額應為（36,280-13,387-8,44
      8-5,330）×0.369=3,363元，第五年折舊額應為（36,280
      -13,387-8,448-5,330-3,363）×0.369=2,122元，元以下
      四捨五入，超過五年部分不再計算折舊，13,387+8,448+5
      ,330 +3,363+2,122＝32,650】，是原告所得請求之零件
      費用為3,630元（即36,280-32,650＝3,630），故原告所
      得請求之車損修理費用合計為15,230元【計算方式為：11
      ,600+3,630 ＝15,230】。
（三）次按收受贓物，係在他人犯罪完成後所為之行為，固非與
      該他人共同侵害被害人之權利而構成共同侵權行為，最高
      法院88年度臺上字第32號裁判要旨可資參照。而按數人負
      同一債務或有同一債權，而其給付可分者，除法律另有規
      定或契約另有訂定外，應各平均分擔或分受之，民法第二
      百七十一條定有明文，且此條規定係就可分債權人（對其
      債務人）或可分債務人（對其債權人）之對外關係之規定
      ，又金錢之債原則上為可分之債，故金錢之債之數債務人
      對其債權人，除法律另有規定或契約另有訂定外，對債權
      人應平均分擔其債務。又按連帶債務之成立，必須法律有
      所規定或契約中有所明示約定，此觀民法第二百七十二條
      之規定可明。本件原告於起訴時，原係以呂文章及被告為
      請求對象，聲明：「被告應賠償原告47,880元」，是依前
      開之說明，原告就被告甲○○部分之請求，乃係請求其負
      擔23,940元（即47880元除以2）。又查，原告所得請求之
      系爭車輛之車損修理費用為15,230元，已如上述，而該車
      損修理費用15,230元既屬金錢之債，且呂文章於竊取系爭
      車輛後，交予被告使用，是被告收受並使用系爭車輛，係
      於呂文章竊盜完成後獨立所為之另一侵權行為，被告自不
      與呂文章成立共同侵權行為，則依法被告與呂文章並未成
      立連帶賠償責任，且當事人間復無不可分之特約，揆諸前
      開之規定及說明，系爭損害賠償15,230元債務即屬可分之
      債，從而，其數債務人即被告及呂文章對債權人即原告而
      言，應由其二人平均分擔該債務，原告自僅得請求被告甲
      ○○清償系爭15,230元損害賠償之二分之一即7,615元。
（四）綜上所述，原告依民法侵權行為損害賠償之法律關係請求
      被告賠償所受損害，在7,615元範圍內，為有理由，應予
      准許，逾此範圍即屬無據，應予駁回。
四、本件係為被告部分敗訴之小額訴訟判決，就被告敗訴部分應
    依職權宣告假執行。
五、據上論結，原告之訴為有一部有理由，一部無理由，爰依民
    事訴訟法第四百三十六條之二十三、第四百三十六條第二項
    、第三百八十五條第一項前段、第七十九條、第四百三十六
    條之十九第一項、第四百三十六條之二十，判決如主文。
中    華    民    國    95    年    5     月    19    日
                  新竹簡易庭    法  官  鄭政宗
以上正本係照原本作成。
如對本判決上訴，非以其違背法令為理由不得為之，且須於判決
送達後20日內以上訴狀記載上訴理由向本院提出上訴狀。
中    華    民    國    95    年    5     月    19    日
                                書記官  蔣淑君


司法院資訊處製作；財團法人民間司法改革基金會備份。
